臺灣高等法院民事判決
109年度上字第682號
上  訴  人  峰景鳳翔社區管理委員會

法定代理人  胡永進  
訴訟代理人  周福珊律師
被 上訴 人  昕隆環保有限公司

法定代理人  林軒詣  
訴訟代理人  方南山律師
上列當事人間請求給付報酬事件，上訴人對於中華民國109年4月
15日臺灣新北地方法院108年度訴字第268號第一審判決提起上訴
，本院於110年3月3日言詞辯論終結，判決如下：
    主      文
上訴駁回。
第二審訴訟費用由上訴人負擔。
    事實及理由
壹、程序部分：
　　本件上訴人之法定代理人已變更為胡永進，有新北市新莊區
    公所民國110年2月8日新北莊工字第1102276498號函、上訴
    人第十一屆區分所有權人會議會議紀錄、公告在卷可參（見
    本院卷第263-289頁），並據其聲明承受訴訟（見本院卷第2
    59頁），核無不合，應予准許，合先敘明。
貳、實體部分：
一、本訴部分：
　㈠被上訴人主張：伊自100年6月13日起承攬上訴人社區之一般
    廢棄物清運工作，兩造於106年間再度續約，並簽訂廢棄物
    清除合約（下稱系爭清運契約），約定由伊於106年6月1日
    起至107年5月31日止，為上訴人清運社區內垃圾，清運費用
    以實際清運量計算，單價40公噸內每公斤新臺幣（下同）3
    元，超過40公噸部分每公斤2.7元，伊於清運當月月底前將
    請款憑證送交上訴人，上訴人自清運當月底起25日內將貨款
    匯予伊。詎上訴人未依約給付107年3月清運費13萬4,420元
    、4月清運費7萬4,132元、5月清運費7萬4,554元，共計28萬
    3,106元，伊自得請求上訴人給付其積欠之清運費。爰依系
    爭清運契約第4條、第5條約定，請求上訴人給付伊28萬3,10
    6元，及加計自支付命令送達翌日即107年10月5日起算之法
    定遲延利息等語。（原審就本訴部分為上訴人敗訴之判決，
    上訴人聲明不服，提起上訴。）。並於本院聲明：上訴駁回
    。
　㈡上訴人則以：伊自100年起委託被上訴人清運伊社區之廢棄物
    ，約定每公斤清運費用3元至3.3元不等，然伊於107年3月間
    發現被上訴人計算之清運數量均未扣除垃圾桶空桶重量，於
    100年6月13日起至107年2月28日期間，被上訴人顯有溢領清
    運費用情事。以每一空桶40公斤計算，被上訴人自100年6月
    13日起至102年12月31日，共計溢領129萬3,732元之清運費
    。伊已通知被上訴人給付，然其置之不理，伊自得依民法第
    179條規定請求被上訴人返還上開溢領之清運費，該債權並
    已屆清償期。經與本件被上訴人本訴對伊請求之金額28萬3,
    106元為抵銷，被上訴人對伊之債權已因抵銷而消滅，自不
    得對伊為請求等語，資為抗辯。並於本院聲明：⒈原判決關
    於本訴部分廢棄。⒉上開廢棄部分，被上訴人在第一審之本
    訴及假執行之聲請均駁回。
二、反訴部分：
  ㈠上訴人反訴主張：伊於107年3月間發現被上訴人計算之清運
    數量均未扣除垃圾桶空桶重量，被上訴人顯溢領清運費，自
    103年1月1日起至107年2月28日止，共計溢領264萬7,044元
    之清運費，已如前述。被上訴人顯無法律上原因取得該溢領
    金額而受有利益，致伊受有損害，伊自得請求被上訴人返還
    其所受領之不當得利。爰依民法第179條規定，請求被上訴
    人給付264萬7,044元，並加計自反訴狀繕本送達翌日起算之
    法定遲延利息等語。（原審就反訴部分為上訴人敗訴之判決
    ，上訴人不服，提起上訴。至上訴人反訴請求超逾上開部分
    ，業據其減縮上訴聲明，非本院審理範圍。）。並於本院聲
    明：⒈原判決關於駁回上訴人後開第二項反訴部分廢棄。⒉被
    上訴人應給付上訴人264萬7,044元，及自反訴狀繕本送達翌
    日起至清償日止，按年息5%計算之利息。⒊願供擔保，請准
    宣告假執行。
  ㈡被上訴人則以：伊於清運上訴人社區廢棄物之流程，係由伊
    提供空桶重量為40公斤之垃圾桶予上訴人使用，並將隨車電
    子磅秤下調40公斤（即垃圾桶空桶置於電子磅秤上時，重量
    顯示為零，垃圾空桶吊離電子磅秤時，重量顯示為「-40」
    公斤）以計算清運廢棄物之重量，再由上訴人授權人員填寫
    重量及簽名，其等人員於簽認時均未表示有異，伊並無溢收
    清運費之情形。且觀上訴人歷年清運之數量報表，伊自100
    年至106年間，有多次個別收運單位之收運量在40公斤以下
    ，顯見伊清運廢棄物時已扣除空桶重量。另縱107年4、5月
    間清運數量較過往減少，然廢棄物減少之原因多端，載運過
    磅之廢棄物重量，非伊所能控制，上訴人僅以此2個月之數
    據為斷，即認伊有溢收清運費，顯有不足。至上訴人提出其
    與訴外人金寶源環保公司（下稱金寶源公司）之廢棄物清運
    合約書，其上所載每月廢棄物重量24噸僅屬預估值，不能以
    此證明伊清運廢棄物時未扣除空桶重量，上訴人臨訟指謫，
    自無可採等語，資為抗辯。並於本院聲明：⒈上訴駁回。⒉反
    訴部分，如受不利判決，願供擔保請准宣告免為假執行。
三、兩造不爭執事項為（見本院卷第95-96頁）：
  ㈠兩造自100年6月13日至107年5月31日止（雙方契約訂立日期
    為100年7月1日起），訂有廢棄物清除合約，約定由被上訴
    人為上訴人清運社區內垃圾，清運費用以實際清運量，依下
    列單價計算：
  ⒈100年6月13日至103年5月15日止，每公斤3.3元。
  ⒉103年5月16日至106年5月31日止，每公斤3元。
  ⒊106年6月1日至107年5月31日止，40公噸內每公斤3元，超過4
    0公噸部分每公斤2.7元。
  ㈡被上訴人提供於上訴人社區使用之垃圾桶每個重量為40公斤
    。
  ㈢如被上訴人清運時已扣除垃圾桶重量，則上訴人應給付被上
    訴人之費用分別為107年3月份13萬4,420元、4月份7萬4,132
    元、5月份7萬4,554元，合計為28萬3,106元。
  ㈣如被上訴人於清運垃圾時，未扣除垃圾桶重量，則自100年6
    月13日起至102年12月31日，被上訴人因而取得之利益為129
    萬3,732元，自103年1月1日起至107年2月28日止，被上訴人
    因而取得之利益為264萬7,044元。
四、本訴部分：
　　被上訴人主張上訴人未依約給付其107年3月清運費13萬4,42
    0元、4月清運費7萬4,132元、5月清運費7萬4,554元，共計2
    8萬3,106元，其自得依系爭清運契約第4條、第5條約定，請
    求上訴人給付等語，為上訴人所否認，並以前詞置辯。經查
    ：
  ㈠依系爭清運契約第4條第1項約定：「計價及付款方式：依實
    際清除數量計價（每公斤3元/未稅），如當月數量超出40噸
    ，則超出部分以每公斤2.7元之處理廢（應係「費」之誤載
    ）計收。」、第5條：「請款及付款方式：⒈乙方（即被上訴
    人）於清運當月月底前將請款憑證（請款單或發票）送交甲
    方（即上訴人），甲方自清運當月月底起25日內將貨款匯至
    【臺灣企銀樹林分行帳號：00000000000，戶名：昕隆環保
    有限公司】。⒉倘若甲方延遲付款，經乙方聯繫催收於期限
    內仍不給付時，乙方得停運甲方廢棄物，並逕行終止本合約
    ，並就因此所受之損害請求賠償。」，有系爭清運契約在卷
    可憑（見原審卷一第393頁），可知被上訴人於清運當月月
    底前將請款憑證（請款單或發票）送交上訴人後，上訴人即
    應自清運當月月底起25日內給付清運費。又上訴人社區於10
    7年3月至5月間之廢棄物數量分別為4萬2,970公斤、2 萬3,5
    34公斤、2萬3,668公斤，依上開約定，被上訴人得向上訴人
    請求之價金為13萬4,420元、7萬4,132元、7萬4,554 元，合
    計為28萬3,106元等情，為兩造所不爭執，並有統一發票、
    估價單、廢棄物數量報表在卷可稽（見原審司促卷第27頁、
    卷一第280-303頁、第328-330頁）。上訴人對於未給付上開
    28萬3,106元清運費予被上訴人乙節，復未爭執，則被上訴
    人依系爭清運契約第4條、第5條約定，請求上訴人給付28萬
    3,106元，自屬有據。
  ㈡上訴人雖抗辯被上訴人計算之清運數量均未扣除垃圾桶空桶
    重量，自100年6月13日起至107年2月28日期間，被上訴人有
    民法第179條溢領清運費之不當得利情事，經以100年6月13
    日至102年12月31日止之溢領清運費債權共計129萬3,732元
    ，與被上訴人本訴得請求之款項為抵銷，被上訴人已不得請
    求其給付清運費云云。然查：
　⒈按無法律上之原因而受利益，致他人受損害者，應返還其利
    益。雖有法律上之原因，而其後已不存在者，亦同，民法第
    179條定有明文。又主張不當得利請求權存在之當事人，對
    於不當得利請求權之成立要件應負舉證責任，即應證明他方
    係無法律上之原因而受利益，致其受損害。如受益人係因其
    給付而得利時，所謂無法律上之原因，即指其給付欠缺給付
    之目的，故主張該項不當得利請求權存在之當事人，自應舉
    證證明其欠缺給付之目的，始符舉證責任分配之原則。本件
    上訴人抗辯被上訴人溢領清運費，受有不當得利，自應由其
    就被上訴人受領清運費無法律上之原因，即其給付欠缺給付
    之目的為舉證。
　⒉依證人賴志剛即被上訴人公司之垃圾車司機證稱：「我到達
    上訴人社區後就到垃圾點去拉桶子、過磅（過車子上之電子
    磅秤），然後看重量，看完重量就開始清運垃圾，要填寫估
    價單（重量會填寫在上面，由上訴人社區保全人員負責填寫
    ）。秤重時不用扣除空桶重量，因電子磅秤原本就是設定負
    四十。每天出車前都要檢查電子磅秤為負四十狀態。電子磅
    秤不因開機、關機而須重新設定負四十。於107年2月時社區
    人員無人向我反應垃圾載運秤重時未扣除空桶重量」等語（
    見本院卷第119頁），及證人張壽賢即被上訴人公司之垃圾
    車司機亦證述：「我在公司出車之前，就先把空桶放上電子
    磅秤，內扣空桶重量後，將磅秤歸零了，大概內扣40公斤，
    所以到了社區載運垃圾時，還沒有放垃圾之前電子磅秤顯示
    為負40，拉桶子出來到我後方作磅重（含垃圾加空桶）的動
    作，磅秤出來重量多少就是垃圾的重量，載運垃圾時，空桶
    重量均已扣除」等語（見本院卷第175頁），堪認被上訴人
    於清運廢棄物秤重時均已先行扣除垃圾桶空桶重量，並無虛
    報重量之情事。且上訴人社區於100年至107年間，被上訴人
    單點個別清運廢棄物之重量，均有收運重量低於40公斤以下
    之情狀存在，有100年6月至107年5月之廢棄物清運報表附卷
    可憑（見原審卷一第401-509頁），可知被上訴人應係於秤
    重前先行扣除垃圾桶空桶重量，即將隨車之電子磅秤下調至
    負40公斤，秤重時始可能出現低於40公斤之重量，益徵被上
    訴人於廢棄物秤重時之起始重量已有扣除垃圾桶空桶重量。
　⒊證人蕭潮州即上訴人之管理委員會顧問雖於原審證稱：「我
    有特別注意垃圾清運問題，經常早上要跟垃圾車，瞭解真正
    重量，當時重量是含桶重，所有人員都說事後會扣空桶重量
    ，但2月份委員會時，我發現沒有扣除空桶重，就向管委會
    反應，當時看到被上訴人提供之垃圾重量報表，一看就知道
    重量是沒有扣除空桶重，就向管委會反應。上訴人社區在同
    年4、5月間特別關注這件事情，才發現數量有很大差異，在
    107年1、2月份，看到磅秤起始重量為0，到了4月份後，磅
    秤重量則是-40」云云（見原審卷二第178-179頁、第184頁
    ）。然證人蕭潮州就何人告知會扣除空桶重量先證稱：「載
    垃圾的人及管委會環保委員說垃圾公司會自動扣除（空桶重
    量）」（見原審卷二第178頁），然隨即改稱：「是證人周
    志煌、環保委員林菊生說環保公司會自動扣40公斤。不記得
    於什麼場合及時間點跟我說的」、「（問：載運司機有無跟
    你說會再扣40公斤？）記憶模糊」等語（見原審卷二第180
    頁），其後又證稱：「（問：被上訴人清運垃圾時沒有扣除
    垃圾桶重量，除了你看管委會記錄有無其他依據？）沒有」
    等語（見原審卷二第183頁）。其就如何認定被上訴人有溢
    領清運費之事前後證詞顯有不一或已未能清楚記憶。且證人
    周志煌即上訴人社區保全人員於原審證稱：「我自106年9月
    至107年7月擔任上訴人社區保全人員，曾跟隨被上訴人派遣
    來的司機確認秤重之重量，平均一週與司機接觸約5 天。被
    上訴人派遣垃圾車秤重前，磅秤上的數字都顯示為0，任職
    時人家就教我要先看秤是不是歸零之後要拍照，其工作流程
    是被上訴人司機秤重後我拍照，數據都要確認跟簽名，他（
    蕭潮州）有問過我，問我數字歸零是含桶子歸零還是扣除桶
    子後歸零，我說我不清楚。我印象中磅秤沒有看過負40的重
    量，我在上訴人社區待到107年9月間」等語，與證人蕭潮州
    就證人周志煌有無告知其被上訴人公司會自動扣40公斤、磅
    秤有無看過負40的重量等節所述俱不相符（見原審卷二第18
    5-187頁、第190頁）。足見證人蕭潮州應係以管委會紀錄作
    為認定被上訴人有溢領清運費之依據，難認證人蕭潮州有親
    自見聞被上訴人於秤重時有未先扣除垃圾桶空桶重量之情。
    又證人周志煌於原審經質以其證述與證人蕭潮州不符時，復
    改稱：「我看到的時候垃圾就已經在架子上，後面我沒有注
    意重量是不是從負40開始」等語（見原審卷二第190頁），
    其證述反覆而不明確。參以上訴人社區於100年至107年間，
    被上訴人單點個別清運廢棄物之重量，均有收運重量低於40
    公斤以下之情狀存在，被上訴人於秤重前應有將隨車之電子
    磅秤下調至負40公斤等節，前已敘明，顯然證人周志煌所述
    被上訴人派遣垃圾車秤重前，磅秤上的數字都顯示為0，印
    象中磅秤沒有看過負40的重量，應不可採。雖證人蕭潮州復
    於本院證述：「從107年3月份開始，證人張壽賢來載運時都
    有調成負40，但機動人員不知道，就沒有調成負40，當場就
    會請司機調整成負40，再磅重」等語（見本院卷第182頁）
    ，然觀庚林企業有限公司之負責人林坤翰函覆原審詢問之內
    容「庚林企業有限公司已解散多年，我為負責人，被上訴人
    所使用之隨車磅秤系統係向我購買，由我安裝維修，被上訴
    人請我協助將磅秤系統之過磅基準調整為負40公斤，並將主
    機版調整修正，被上訴人無法自行調整設定磅秤基準，因調
    整基準需拆機盒及更動主機板，使用者無法自行調整及設定
    」等語（見原審卷二第265頁），足見隨車之電子磅秤應係
    原即調整設定為負40公斤之狀態，被上訴人負責清運上訴人
    社區廢棄物之司機應無法自行將磅秤系統之過磅基準調整為
    負40公斤。是證人蕭潮州、周志煌證述之情詞均難憑採。況
    上訴人於證人蕭潮州向其反應被上訴人沒有扣除空桶重之事
    時，並未採取任何保留跡證之作為，本院自難為有利於上訴
    人之認定。
　⒋另證人楊國輝即上訴人社區保全人員於原審證稱：原先物業
    人員僅要求渠等要秤重拍照，確認載運重量，是之後由物業
    主管告知住戶要求，始確認子母車上車前重量需為「-40」
    公斤，在物業主管告知住戶要求後，看到磅秤初始重量均為
    「-40」公斤等語（見原審卷二第191-195頁），至多僅能證
    明其開始注意垃圾車隨車電子磅秤顯示重量數字時，均為「
    -40」公斤，難認被上訴人於107年4月前有未扣除垃圾桶空
    桶重量，而溢領清運費之情事。
　⒌又上訴人雖抗辯其社區107年1月至3月間之垃圾清運量分別為
    4萬5,768公斤、4萬2,925公斤、4萬2,970公斤，於其發現被
    上訴人於廢棄物秤重未扣減垃圾桶空桶重量後，其後107年4
    月份起之垃圾清運量即遽減為2萬3,534公斤、2萬3,668 公
    斤，可證被上訴人於107年3月前計算之廢棄物清運重量確包
    含空桶重而未扣除云云。然廢棄物之數量增減原因容有多端
    ，可能受社區住戶人數影響、可能因社區是否積極推行廢棄
    物之分類、回收、可能因社區住戶丟棄之物品種類等原因增
    減，是縱然107年1月至3月相較同年4、5月份廢棄物之數量
    確有減少，然尚無從僅以此即遽認被上訴人於廢棄物秤重時
    未扣減垃圾桶空桶重，而有溢領清運費情事。上訴人上開所
    辯，自不足採。
　⒍上訴人另辯稱其社區與金寶源公司簽訂之廢棄物清運合約書
    上記載其社區每月廢棄物重量僅約24噸，可見被上訴人每月
    清運數量顯有虛增，而有溢領清運費情事云云，並提出廢棄
    物清運合約書為證（見原審卷一第519-528頁）。然上訴人
    提出之上開合約書，僅係金寶源公司所提出之預估值，並非
    金寶源公司實際清運之數量。此觀上訴人與被上訴人於100
    年至107年間歷次簽訂之廢棄物清除合約書上亦有記載「廢
    棄物數量：一般廢棄物約15噸/月、每月40噸」不等之數量
    即明（見原審卷一第374頁、第380頁、第392頁），可知合
    約書上所載數量僅係預估值，計費時仍係以實際清除數量計
    價。自無從據此即認被上訴人有未扣除空桶重量而溢領清運
    費之情事，是上訴人上開所辯，委不足採。
　⒎綜上所述，被上訴人於清運上訴人社區廢棄物秤重時，即已
    先行扣除垃圾桶空桶重量，並無虛報廢棄物重量而溢領清運
    費之情事，已如前述。則上訴人抗辯以被上訴人100年6月13
    日至102年12月31日止之溢領清運費債權共計129萬3,732元
    ，與被上訴人本訴得主張之款項為抵銷，被上訴人已不得請
    求其給付清運費云云，自屬無據。
　㈢末按給付無確定期限者，債務人於債權人得請求給付時，經
    其催告而未為給付，自受催告時起，負遲延責任，其經債權
    人起訴而送達訴狀，或依督促程序送達支付命令，或為其他
    相類之行為者，與催告有同一之效力；遲延之債務，以支付
    金錢為標的者，債權人得請求依法定利率計算之遲延利息；
    應付利息之債務，其利率未經約定，亦無法律可據者，週年
    利率為百分之5，民法第229條第2項、第233條第1項前段、
    第203條分別定有明文。查被上訴人請求上訴人給付清運費2
    8萬3,106元，屬無確定期限之債務，並以支付金錢為標的，
    而本件支付命令係於107年10月4日送達上訴人乙情，有送達
    證書在卷可稽（見原審司促卷第59頁），則被上訴人請求上
    訴人自支付命令送達翌日即107年10月5日起至清償日止，按
    年息5%計算之利息，亦屬有據，應予准許。
五、反訴部分：
　　上訴人主張其於107年3月間發現被上訴人計算之清運數量均
    未扣除垃圾桶空桶重量，被上訴人顯溢領清運費，自103年1
    月1日起至107年2月28日止，共計溢領264萬7,044元之清運
    費，被上訴人顯無法律上原因取得該溢領金額而受有利益，
    致其受有損害，其自得依民法第179條規定，請求被上訴人
    返還其所受領之不當得利264萬7,044元云云。然上訴人未能
    舉證證明被上訴人於清運廢棄物秤重時未扣除垃圾桶空桶重
    量乙節，已如前述，自難認被上訴人有溢領清運費情事。是
    上訴人主張被上訴人溢領清運費264萬7,044元，應不足採。
    從而，上訴人依民法第179條規定，請求被上訴人應返還其
    受領之不當得利，自屬無據。
六、綜上所述，被上訴人依系爭清運契約第4條、第5條約定，本
    訴請求上訴人給付28萬3,106元，及自107年10月5日起至清
    償日止，按年息5%計算之利息，為有理由，應予准許。而上
    訴人依民法第179條規定，反訴請求被上訴人給付264萬7,04
    4元，及自反訴狀繕本送達翌日起至清償日止，按年息5%計
    算之利息，為無理由，不應准許。其假執行之聲請，亦失所
    附麗，應併予駁回。原審就本訴、上開反訴部分，均為上訴
    人敗訴之判決及駁回其反訴部分假執行之聲請，並無不合。
    上訴意旨指摘原判決此部分不當，求予廢棄改判，為無理由
    ，應駁回其上訴。
七、本件事證已臻明確，兩造其餘之攻擊或防禦方法及所用之證
    據，經本院斟酌後，認為均不足以影響本判決之結果，爰不
    逐一論列，附此敘明。
八、據上論結，本件上訴為無理由，依民事訴訟法第449條第1 
    項、第78條，判決如主文。　　
中　　華　　民　　國　　110 　年　　3 　　月　　24　　日
                  民事第十二庭  
                      審判長法  官  陳秀貞
                            法  官  毛彥程
                            法  官  蔡世芳
正本係照原本作成。
如不服本判決，應於收受送達後20日內向本院提出上訴書狀，其
未表明上訴理由者，應於提出上訴後20日內向本院補提理由書狀
（均須按他造當事人之人數附繕本）上訴時應提出委任律師或具
有律師資格之人之委任狀；委任有律師資格者，另應附具律師資
格證書及釋明委任人與受任人有民事訴訟法第466條之1第1項但
書或第2項所定關係之釋明文書影本。如委任律師提起上訴者，
應一併繳納上訴審裁判費。
中　　華　　民　　國　　110 　年　　3 　　月　　24　　日
  　　　　　　　　　　　　　書記官  何敏華